最高法院民事裁定　　　　　　　　　 111年度台聲字第1602號
聲　請　人　陳正道
訴訟代理人　吳存富律師
聲　請　人　陳炳宏
訴訟代理人　黃丁風律師
上列聲請人因與相對人陳平、陳達衡間請求塗銷所有權登記（確
認土地所有權不存在等）事件，對於中華民國110年4月28日本院
裁定（109年度台上字第3159號），聲請再審，本院裁定如下：
    主  文
聲請駁回。
聲請訴訟費用由聲請人各自負擔。
    理  由
一、聲請人乙○○部分：
  ㈠乙○○以本院109 年度台上字第3159號確定裁定（下稱原確
    定裁定）有民事訴訟法第507條準用第496條第1項第1款所定
    情形，對之聲請再審，係以：伊就被繼承人陳財生之遺產，
    並未拋棄繼承，縱前曾拋棄繼承，因斯時尚未成年，該拋棄
    依民法第78條規定亦屬無效，原確定裁定漏未斟酌及此，適
    用法規顯有錯誤云云。
  ㈡民事訴訟法第496條第1項第1 款所謂適用法規顯有錯誤，係
    指確定終局判決為確定事實而適用法律，或就所確定之事實
    而為法律上判斷，顯有不合於法規規定，或與司法院解釋或
    憲法法庭裁判顯有違反者而言。不包括取捨證據或認定事實
    錯誤。上開規定，依同法第507 條規定，於確定裁定準用之
    。而上訴第三審法院，非以原判決違背法令為理由，不得為
    之；又判決不適用法規或適用不當者，為違背法令；且提起
    上訴，上訴狀內應記載上訴理由，表明原判決所違背之法令
    及其具體內容，暨依訴訟資料合於該違背法令之具體事實，
    其依民事訴訟法第469條之1規定提起上訴者，並應具體敘述
    為從事法之續造、確保裁判之一致性或其他所涉及之法律見
    解具有原則上重要性之理由。同法第467條、第468條、第47
    0條第2項定有明文。是當事人提起上訴，如依同法第469 條
    之1規定，以原判決有第469條以外其他不適用法規或適用不
    當為理由時，其上訴狀或理由書應表明該判決所違背之法令
    條項，或有關解釋字號，或成文法以外之習慣或法理、法則
    等及其具體內容，暨係依何訴訟資料合於該違背法令之具體
    事實，並具體敘述為從事法之續造、確保裁判之一致性或其
    他所涉及之法律見解具有原則上重要性之理由。上訴狀或理
    由書如未依上述方法表明，或其所表明者與上開法條規定不
    合時，即難認為已合法表明上訴理由，其上訴自非合法。
  ㈢乙○○就臺灣高等法院107年度重上更一字第114號判決（下
    稱原二審判決）關其敗訴部分提起上訴，無非係就該部分判
    決取捨證據、認定事實之職權行使，指摘為不當，而非表明
    該部分判決違背法令之具體事實，並具體敘述為從事法之續
    造、確保裁判之一致性或其他所涉及之法律見解具有原則上
    重要性之理由，難認已合法表明上訴理由。則原確定裁定因
    認乙○○之上訴為不合法，予以駁回，經核並無適用法規顯
    有錯誤之情形。又乙○○就原二審判決提起第三審上訴時，
    僅爭執其有無拋棄繼承之意思表示，未曾具體表明原二審判
    決有何違背民法第78條之情及其具體事實，依上說明，原確
    定裁定認其上訴為不合法，並附帶敘明原二審判決認定乙○
    ○拋棄繼承時已年滿19歲，非由其母代理書立拋棄繼承書，
    與民法第1088條第2 項規定無涉等情，亦無適用法規顯有錯
    誤之情形。
  ㈣從而，乙○○聲請論旨，指摘原確定裁定適用法規顯有錯誤
    ，求予廢棄，於法不合，應予駁回。
二、聲請人甲○○部分：
  ㈠聲請再審，乃當事人對於所受不利益之確定裁定聲明不服之
    方法，如聲請人所表明之再審理由，與其所受不利益之確定
    裁定無涉，該再審聲請，即難謂為合法。又聲請再審，應依
    民事訴訟法第507條準用第501條第1項第4款規定表明再審理
    由，此為必須具備之程式。所謂表明再審理由，必須指明確
    定裁定有如何合於法定再審事由之具體情事，始為相當；倘
    僅泛言有何條款之再審事由，而無具體情事者，尚難謂已合
    法表明再審理由。如未表明再審理由，法院無庸命其補正。
  ㈡甲○○主張原確定裁定有民事訴訟法第496條第1項第1 款所
    定事由，對之聲請再審，係以：乙○○並未拋棄繼承，縱前
    曾拋棄繼承，因斯時尚未成年，該拋棄依民法第78條規定亦
    屬無效，而認原確定裁定適用法規顯有錯誤云云。然繼承權
    之拋棄乃各繼承人個別權利之行使，各該繼承人之拋棄有效
    與否，與他共同繼承人是否有效拋棄無涉。經核甲○○以他
    共同繼承人是否合法拋棄繼承，為其再審理由，依上開說明
    意旨，甲○○就此所為再審之聲請，已難謂合法。至其聲請
    狀內表明之其餘再審理由，無非說明其對於前訴訟程序確定
    裁判不服之理由，對於原確定裁定究有如何合於民事訴訟法
    第496條第1項第1 款規定之具體情事，則未據敘明，該部分
    亦非合法，應予駁回。
  ㈢甲○○就原二審判決所提再審之訴部分，另以裁定移送臺灣
    高等法院，附此敘明。
三、據上論結，本件甲○○聲請為不合法，乙○○聲請為無理由
    。依民事訴訟法第507條、第502條第1 項、第95條、第78條
    ，裁定如主文。
中    華    民    國   111    年    5     月    25    日
                      最高法院民事第三庭
                          審判長法官  沈  方  維  
                                法官  鍾  任  賜  
                                法官  張  競  文  
                                法官  陳  麗  芬  
                                法官  方  彬  彬  
本件正本證明與原本無異
                                      書  記  官
中    華    民    國   111    年    6     月    8     日